臺灣彰化地方法院刑事判決　　　　　　　96年度易字第1104號
公　訴　人　臺灣彰化地方法院檢察署檢察官
被　　　告　甲○○
上列被告因業務侵占案件，經檢察官提起公訴（96年度偵字第18
52號），本院合議庭裁定改以簡式審判程序審理，判決如下：
    主    文
甲○○意圖為自己不法之所有，而侵占對於業務上所持有之物，
處有期徒刑壹年貳月；減為有期徒刑柒月。又意圖為自己不法之
所有，而侵占對於業務上所持有之物，處有期徒刑壹年肆月；減
為有期徒刑捌月。又意圖為自己不法之所有，而侵占對於業務上
所持有之物，處有期徒刑壹年肆月；減為有期徒刑捌月。又意圖
為自己不法之所有，而侵占對於業務上所持有之物，處有期徒刑
壹年肆月；減為有期徒刑捌月。應執行有期徒刑貳年。緩刑肆年
。
    犯罪事實
一、甲○○自民國92年8月24日起，即任職於乙○○所經營、址
    設彰化縣員林鎮○○路○段352號之「東生佛具店」，並自95
    年5、6月間某日起，獲乙○○授權負責該店之進、出貨及向
    客戶收款等經營管理事務，為從事業務之人。詎甲○○竟為
    支付其小孩生活費及清償自身之債務，利用其經手店內現金
    、客戶給付貨款之支票（下稱客票）、及以乙○○名義開立
    之支票（下稱支票）之機會，即基於意圖為自己不法所有之
    犯意，（一）先於95年6月15日，其以一個侵占行為，同時
    侵占如附表一所示之現金及客票；（二）嗣於95年8月8日，
    其以一個侵占行為，同時侵占如附表二所示之現金及客票；
    （三）又於95年10月6日，其以一個侵占行為，同時侵占如
    附表三所示之現金及客票；（四）最後於95年12月6日，其
    以一個侵占行為，同時侵占如附表四所示之現金、客票及支
    票。嗣於96年1月31日，因乙○○經銀行通知跳票而稽核帳
    冊資料發覺有異，並與甲○○對帳後，始查悉上情。
二、案乙○○訴由彰化縣警察局員林分局報告臺灣彰化地方法院
    檢察署檢察官偵查起訴。
    理    由
一、上揭犯罪事實，業據被告甲○○於偵查、本院審理中坦承不
    諱，核與證人乙○○於偵查中證訴之情節相符，並有對帳證
    明書（內含甲○○侵占帳款明細資料、甲○○侵占收入的客
    票明細、月記帳證據、日記帳證據、華僑銀行員林分行之支
    票號碼AA0000000、AA0000000、AA0000000、AA0000000、AA
    0000000號支票影本計5張等）1份附卷可稽；被告自白應與
    事實相符。本案事證明確，被告上開犯行，洵堪認定。
二、比較新舊法
    按被告於95年6月15日侵占如附表一所示之物，其該次侵占
    行為後，刑法於94年2月2日修正公布，95年7月1日施行，而
    刑法施行法亦於95年6月14日增訂第1條之1。修正後刑法第2
    條第1項規定：「行為後法律有變更者，適用行為時之法律
    。但行為後之法律有利於行為人者，適用最有利於行為人之
    法律。」係規範行為後法律變更所生新舊法律比較適用之準
    據法，於新法施行後，應適用修正後刑法第2條第1項之規定
    ，為「從舊從輕」之比較。另於比較時應就罪刑有關之共犯
    、未遂犯、想像競合犯、牽連犯、連續犯、結合犯，以及累
    犯加重、自首減輕暨其他法定加減原因（如身分加減）與加
    減比例等一切情形，本於「統一性及整體性原則」，綜其全
    部罪刑之結果而為比較。經查：
（一）修正前刑法第33條第5款規定：「主刑之種類如左：五、
      罰金：1元以上。」換算新台幣後，為新台幣3元以上。惟
      被告行為後新刑法第33條第5款係規定：「主刑之種類如
      下：五、罰金：新台幣1千元以上，以百元計算之。」舊
      法並非不利。
（二）刑法施行法第1條之1增訂施行前，依罰金罰鍰提高標準條
      例第1條前段、現行法規所定貨幣單位折算新台幣條例第2
      條規定，本件所涉法條關於罰金刑部分應提高為30倍。刑
      法施行法修正增訂第1條之1規定：「中華民國94年1月7日
      刑法修正施行後，刑法分則編所定罰金之貨幣單位為新台
      幣。94年1月7日刑法修正時，刑法分則編未修正之條文定
      有罰金者，自94年1月7日刑法修正施行後，就其所定數額
      提高為30倍。但72年6月26日至94年1月7日新增或修正之
      條文，就其所定數額提高為3倍。」依增訂條文提高並改
      為新台幣後，本件所涉法條關於罰金刑部分仍同為提高30
      倍，適用新、舊法結果並無不同。
（三）經綜合比較新、舊法之結果，以被告於95年6月15日侵占
      如附表一所示之物之行為，以其行為時之舊法較有利於被
      告，依刑法第2條第1項前段規定，本案自應適用被告行為
      時之法律。
三、被告任職於「東生佛具店」，並負責向客戶收款等工作，為
    從事業務之人。按為他人處理事務之人所為之侵占，為特殊
    之背信行為，故侵占罪成立時，雖其行為合於背信罪之構成
    要件，亦當論以侵占罪，而不應論以背信罪，此有最高法院
    27 年滬上字第72號判例意旨足資參照，是被告不論以背信
    罪。核被告所為，係犯刑法第336條第2項之業務侵占罪。被
    告於附表一、二、三、四所示之四次時間，每次均以一個侵
    占行為，同時侵占各該附表所示之物，各次僅論以一侵占罪
    。又被告先後四次之侵占行為，犯意各別，行為不同，應分
    論併罰。爰審酌被告未有犯罪前科，有台灣高等法院被告前
    案紀錄表足稽，及其犯罪動機，所侵占之金額，於犯罪後坦
    承犯行，且已將上開侵占之款項悉數歸還告訴人，態度尚稱
    良好，惟對告訴人乙○○之信用仍已生損害等一切情狀，分
    別量處如主文所示之刑。被告本件犯罪時間均在96年4月24
    日以前，合於中華民國九十六年罪犯減刑條例所定減刑之條
    件，故應予減刑二分之一，即如主文欄所載各減得之刑，並
    定其應執行刑。末查被告前未曾因故意犯罪受有期徒刑以上
    刑之宣告，有臺灣高等法院被告前案紀錄表可參，被告於犯
    後坦承罪行，態度良好，公訴人於起訴書亦建請本院從輕量
    刑、以勵自新，綜合上情，本院認被告經此教訓，當知警惕
    ，而無再犯之虞，所宣告之刑以暫不執行為適當，爰宣告緩
    刑四年，以勵自新。
據上論斷，應依刑事訴訟法273條之1第1項、第299條第1項前段
，刑法第2條第1項、刑法第336條第2項、第51條第5款、刑法第
74條第1項第1款，罰金罰鍰提高標準條例第1條前段，刑法施行
法第1條之1，中華民國九十六年罪犯減刑條例第2條第1項第3款
、第7條，判決如主文。
本案經檢察官陳茂榮到庭執行職務
中　　華　　民　　國　　96　　年　　9　　月　　28   　日
                  刑事第三庭     法  官  吳俊螢
以上正本證明與原本無異。
如不服本判決，應於判決送達後10日內，向本院提出上訴書狀，
上訴書狀應「敘述具體上訴理由」，並按他造當事人之人數附繕
本。「切勿逕送上級法院」。
告訴人或被害人對於判決如有不服具備理由請求檢察官上訴者，
其上訴期間之計算係以檢察官收受判決正本之日期為準。
中　　華　　民　　國　　96　　年　　9　　月　　28   　日
                                 書記官  詹國立
附錄本案論罪科刑法條全文：
中華民國刑法第336條
（公務公益侵占罪、業務侵占罪）
對於公務上或因公益所持有之物，犯前條第 1 項之罪者，處 1
年以上 7 年以下有期徒刑，得併科 5 千元以下罰金。
對於業務上所持有之物，犯前條第 1 項之罪者，處 6 月以上
5 年以下有期徒刑，得併科 3 千元以下罰金。
前二項之未遂犯罰之。
附表一：95年6月15日業務侵占之部分
  （一）侵占現金部分：新臺幣20萬元
  （二）侵占客票部分：（A）華南銀行員林分行
                      （B）支票號碼：PC0000000
                      （C）面額：新臺幣24600元
                      （D）發票日期：95年7月30日
附表二：95年8月8日業務侵占部分
  （一）侵占現金部分：新臺幣25萬元
  （二）侵占客票部分：1.（A）華南銀行員林分行
                        （B）支票號碼：PC0000000
                        （C）面額：新臺幣8000元
                        （D）發票日期：96年2月5日
                      2.（A）聯邦銀行員林分行
                        （B）支票號碼：UA0000000
                        （C）面額：新臺幣45900元
                        （D）發票日期：95年11月30日
                      3.（A）華南銀行員林分行
                        （B）支票號碼：PC0000000
                        （C）面額：新臺幣11100元
                        （D）發票日期：95年12月30日
                      4.（A）玉山銀行大里分行
                        （B）支票號碼：AG00000000
                        （C）面額：新臺幣35000元
                        （D）發票日期：95年12月31日
附表三：95年10月6日業務侵占部分
  （一）侵占現金部分：新臺幣30萬元
  （二）侵占客票部分：1.（A）聯邦銀行員林分行
                        （B）支票號碼：UA0000000
                        （C）面額：新臺幣35000元
                        （D）發票日期：96年1月25日
                      2.（A）聯邦銀行員林分行
                        （B）支票號碼：UA0000000
                        （C）面額：新臺幣40400元
                        （D）發票日期：96年2月25日
                      3.（A）玉山銀行大里分行
                        （B）支票號碼：AG00000000
                        （C）面額：新臺幣35000元
                        （D）發票日期：96年1月27日
                      4.（A）玉山銀行大里分行
                        （B）支票號碼：AG00000000
                        （C）面額：新臺幣45500元
                        （D）發票日期：96年2月24日
                      5.（A）玉山銀行大里分行
                        （B）支票號碼：AG00000000
                        （C）面額：新臺幣30000元
                        （D）發票日期：96年3月31日
附表四：95年12月6日業務侵占部分
  （一）侵占現金部分：新臺幣6182元
  （二）侵占客票部分：（A）玉山銀行大里分行
                      （B）支票號碼：AG00000000
                      （C）面額：新臺幣33500元
                      （D）發票日期：96年4月15日
  （三）侵占支票部分：1.（A）華僑銀行員林分行
                        （B）支票號碼：AA0000000
                        （C）面額：新臺幣10萬元
                        （D）發票日期：96年1月31日
                      2.（A）華僑銀行員林分行
                        （B）支票號碼：AA0000000
                        （C）面額：新臺幣10萬元
                        （D）發票日期：96年2月31日
                      3.（A）華僑銀行員林分行
                        （B）支票號碼：AA0000000
                        （C）面額：新臺幣10萬元
                        （D）發票日期：96年3月31日
                      4.（A）華僑銀行員林分行
                        （B）支票號碼：AA0000000
                        （C）面額：新臺幣10萬元
                        （D）發票日期：96年4月31日
                      5.（A）華僑銀行員林分行
                        （B）支票號碼：AA0000000
                        （C）面額：新臺幣10萬元
                        （D）發票日期：96年5月31日
